【裁判字號】    98,易,2666
【裁判日期】    981130
【裁判案由】    業務侵占
【裁判全文】
臺灣臺北地方法院刑事判決              98年度易字第2666號
公  訴  人  臺灣臺北地方法院檢察署檢察官
被      告  乙○○
上列被告因業務侵占案件，經檢察官提起公訴（98年度偵字第
8215號），本院判決如下：
    主  文
乙○○意圖為自己不法之所有，而侵占業務上所持有之物，處有
期徒刑捌月。
    事  實
一、乙○○於民國97年5月27日受僱於甲○○所經營址設臺北市
    ○○區○○街41巷3號之巴黎洋行服飾店，負責銷售衣服、
    收取價金及帳務清點等事務，為從事業務之人。詎乙○○竟
    意圖為自己不法之所有，基於業務侵占之接續故意，自97年
    9月2日至同年月10日間，趁甲○○出國之際，將店內之YUKA
    、MNG、SEELER等26件（市價約新臺幣28萬1,800元）因銷售
    而於業務上持有之名牌衣物，侵占入已。嗣甲○○回國後，
    因發現店內很多衣物不見，向乙○○催討，乙○○始於97年
    10月30日、同年11月6日及同年11月11日分3次寄還上開26件
    衣物予甲○○，因悉上情。
二、案經甲○○訴由臺北市政府警察局大安分局報告臺灣臺北地
    方法院檢察署檢察官偵查起訴。
    理  由
一、訊據被告乙○○對於分3次寄還上開26件衣物予甲○○等情
    固供承屬實，惟矢口否認有何業務侵占之犯行，辯稱：該26
    件衣物中有1件蛇皮包是其向告訴人甲○○借用，其餘25件
    是其離職前，客戶陳豔嬌帶來之友人所購買，其並未向陳豔
    嬌等人收取定金，而於離職後，始要求陳豔嬌付款，否則應
    把衣服寄回，陳豔嬌遂將衣服寄至其家中，經其清點後分批
    寄回予告訴人云云。惟查上開事實，業據證人即告訴人甲○
    ○證述綦詳，復有被告寄回上開衣物之明細及送貨單附卷可
    稽。至被告所辯各節，經查：
  (一)蛇皮包部分：
    證人即告訴人甲○○證稱：其並未答應將該蛇皮包借給被告
    等語（見本院98年11月12日審判筆錄第5頁），足認告訴人
    並未將該蛇皮包借予被告。況被告於偵查中係供稱陳豔嬌拿
    走連同蛇皮包共26件衣物（見偵卷第66頁），至本院準備程
    序中則改稱：其向告訴人表示借用該蛇皮包（見本院98年10
    月19日準備程序筆錄第2頁），其前後供述不一，所辯不足
    採信。
  (二)其餘25件衣物部分：
  1.查告訴人回國後因發現衣服短少而向被告催討，催討過程中
    ，被告均未向告訴人提及陳豔嬌，直至偵查中始陳稱將上開
    衣物賣給陳豔等情，業據被告供承在卷（見本院98年11月12
    日審判筆錄第8頁），又被告從未提出任何陳豔嬌之聯絡方
    式或住址，以供本院調查或傳訊，故是否確有陳豔嬌其人即
    非無疑。
  2.被告於警詢中係供稱：因熟悉顧客上門購買衣服，並言明事
    後會付清款項，其基於認識及生意上考量，同意讓顧客將衣
    服先行帶走，告訴人回國後向其表示衣服短少，其即前往客
    戶處收款，但顧客表示不買，請其將衣服帶回，其才會寄還
    上開衣物云云（見偵卷第5頁反面）；然於偵查中則改稱：
    其打電話向陳豔嬌表示告訴人不願意依該價錢出賣，要陳豔
    嬌返還衣物，陳豔嬌則於97年9月17日之後1星期將衣服寄至
    其家中云云（見偵卷第66頁），是被告就如何收回衣物乙節
    ，前後供述矛盾，且與購買服飾顧客如有退貨情形，一般均
    退回原服飾店之常情不符。
  3.被告於偵查中供承：告訴人並未說過客人可以將衣服先拿回
    去穿，喜歡才付錢，不喜歡可以退等語（見偵卷第65頁），
    此亦經證人甲○○證述明確（見本院98年11月12日審判筆錄
    第6頁），則被告既為受僱人，在未獲僱用人同意下，將數
    量非少之25件衣物任由客人帶回，且未收取任何定金，此均
    與一般服飾店均以現金或信用卡交易之常情相違。
  (三)綜上，被告所辯顯係卸責之詞，要非可採。本件事證明確，
    被告犯行堪以認定，應依法論科。
二、被告受僱於告訴人所經營之巴黎洋行服飾店，負責銷售衣服
    等事務，其因業務上之關係而持有上開衣物，自係業務上所
    持有之物。核被告所為，係犯刑法第336條第2項之業務侵占
    罪。被告基於業務侵占之單一犯意，在密接的時間內接續將
    其持有之上開衣物侵占入己，侵害同一即告訴人之財產法益
    ，各行為之獨立性極為薄弱，依一般社會健全觀念，應視為
    數個舉動之接續施行，合為包括之一行為予以評價，屬接續
    犯。爰審酌被告並無前科，有臺灣高等法院被告前案紀錄表
    在卷可考，其素行尚可，惟其所侵占之衣物數量非少，價值
    非低，且犯後由設詞飾卸，未見悔意等一切情狀，量處如主
    文所示之刑。
據上論斷，應依刑事訴訟法第299條第1項前段，刑法第336條第2
項，刑法施行法第1條之1，判決如主文。
本案經檢察官張成業到庭執行職務。
中    華    民    國    98    年    11    月    30    日
                  刑事第十四庭  審判長法  官  吳冠霆
                                      法  官  李殷君
                                      法  官  賴武志
以上正本證明與原本無異。
如不服本判決應於收受送達後10日內向本院提出上訴書狀，並應
敘述具體理由；其未敘述上訴理由者，應於上訴期間屆滿後20日
內向本院補提理由書（均須按他造當事人之人數附繕）「切勿逕
送上級法院」。
                                書記官  劉麗英
中    華    民    國    98    年    11    月    30    日
附錄本案論罪科刑法條全文：
中華民國刑法第336條
對於公務上或因公益所持有之物，犯前條第1項之罪者，處1年以
上7年以下有期徒刑，得併科5千元以下罰金。
對於業務上所持有之物，犯前條第1項之罪者，處6月以上5年以
下有期徒刑，得併科3千元以下罰金。
前二項之未遂犯罰之。

司法院資訊處製作；財團法人民間司法改革基金會備份。
